# 是否同一控制合并？如何认定母公司长投余额？

提问人：sdtianjh 时间：2013-04-13 19:33:50
某A集团拥有三级子公司C， 10 年末股权结构为： A 78.1 占比 26.8% B 65
占比 22.03%（B为A的二级子公司） 乙 51.9 占比 17.59% 丙 20 占比
6.78% D 40 占比13.56%（D为A的二级子公司） 丁 40 占比13.56%（丁为
集团外股东） 小计295 100% 10年 7 月，A集团授权B公司行使对子公司C的管理权，包括决定其经营、财务政策。 11 年上半年B公司对C公司增资 44 （其中 30 计入实收资本， 14 计入资本公积），增资后C公司注册资本达到325 ，B投资额 95 占比29.23%。 11 年 12 月，B公司受让D对C公司的股权 40 ，支付对价 54 ，受让丁对C公司的股权 40 ，支付对价 54 。
受让后股权结构为： A 78.1 占比24.03% B 175 占比53.85%（B为A的
二级子公司） 乙 51.9 占比15.97% 丙 20 占比 6.15%
小计325 100%
请问：该案例是否适合同一控制合并？合并日为何时？ 母公司长投余额如何确定（1.按净资产份额，2.按实际投入资金+购买D对C公司的股权按净资产份额+购买丁对C公司股权按公允价值计量的净资产份额，3.按照实收资本份额反映）？

回答人：chenyiwei
回复 sdtianjh 的帖子
假设本案例中没有其他需考虑的特殊因素，可以直接根据持股比例是否超过 50 ％判断是否控制，则B公司在 2010 年 7 月受托行使管理权时，即应认为B已经取得对C的控制权，该授权生效日为同一控制下企业合并的合并日（此处的同一控制下合并是根据协议而不是股权比例实现的）。在此判断的前提下：
1 、 2010 年 7 月合并日，应把长期股权投资的账面价值调整到该日占C的帐面净资产的22.03%。 2 、后续 2011 年的增资、受让股权等事项，对B公司而言均按购买少数股权的原则处理，即后续新增的长期股权投资成本按照实际支付的对价金额计量。

回答人：chenyiwei
回复 sdtianjh 的帖子
1 、一般理解不可以。只能追溯到合并方的成立日。
2 、股东投入的溢价增资额，通常应由全体股东按股权比例共同享有，除非公司章程对此另有约定。 3 、不用。 4 、不仅适用于购买集团外股东的股权，而是适用于取得控制权之后的任何一次权益比例相对变动的交易。

回答人：chenyiwei
回复 sdtianjh 的帖子
1 、如果B公司在 2010 年 7 月虽然没有实际出资，但已经开始依据该授权从C公司的剩余净资产和损益中享有收益和承担风险的，则也不排除以 2010 年 7 月作为合并日。要具体情况具体分析。（当然，如果是的话，这种情况属于协议控制，会比较复杂。）
2 、鉴于本案例属于同一控制下合并，“购买日（或合并日）开始持续计算的金额”应理解为最终控制方合并报表层面的账面价值，不是评估报告中的价值。所以与同一控制下合并以账面价值作为会计处理基础并不矛盾。 3 、不能模拟前期已经控制丁公司所持股权。
该交易应按实际完成日体现为一项购买少数股权交易，不能假设在最早期间期初已经完成。 4 、不需要。追溯调整的仅是属于同一控制下合并的部分。 5 、不排除这种情况，但协议控制的情况比较复杂，还需要更多细节进一步分析。